【裁判字號】    90,上訴,909
【裁判日期】    900815
【裁判案由】    殺人未遂
【裁判全文】
臺灣高等法院臺南分院刑事判決        九十年度上訴字第九九號  Ａ
      上  訴  人
      即  被  告  乙  ○  ○
      選任辯護人  王  秀  哲
右上訴人因殺人案件，不服臺灣臺南地方法院八十九年度訴字第一一一七號中華民國
九十年五月十五日第一審判決（起訴案號：臺灣臺南地方法院檢察署八十九年度營偵
字第八七二號），提起上訴，本院判決如左：
      主      文
上訴駁回。
      事      實
一、乙○○前因肅清煙毒條例及偽造文書案件，經台灣高等法院分別判處有期徒刑二
    年三月及四月確定，應執行有期徒刑二年六月，於民國八十五年十月十七日執行
    完畢，猶不知悔改，復因前與甲○○之親屬李榮松間有債務糾紛，遂於八十九年
    五月十五日十八時許，攜帶其所有之水果刀一把，至甲○○位於台南縣東山鄉南
    溪村二重溪四十五之三號住處，欲找李榮松討債，惟至甲○○前開住處時，並未
    尋獲李榮松，然於詢問甲○○有關李榮松下落時，與甲○○發生言語衝突，雙方
    進而發生扭打（傷害部分雙方於偵查中均撤回告訴），乙○○旋為甲○○制服，
    送至警局處理。嗣乙○○經警釋放後，因對甲○○怒氣未消，遂於八十九年五月
    十六日上午一時許，攜帶其所有之尖刀一把，復至甲○○前開住處房間窗戶旁，
    見甲○○熟睡中，竟基於殺人之故意，以其所攜帶之前開尖刀一把，破壞甲○○
    住處紗窗（毀損部分未據告訴）後，持刀猛刺甲○○右胸部之致命部位一刀。嗣
    甲○○受創驚醒，經其配偶送醫急救後，始倖免於難。嗣經甲○○報警後，循線
    查獲，並於乙○○位於台南縣東山鄉南溪村四鄰二重溪三九號住處，扣得前開乙
    ○○所有且供犯罪所用之尖刀一把。
二、案經台南縣警察局白河分局報告台灣台南地方法院檢察署檢察官偵查起訴。
      理      由
一、訊據上訴人即被告乙○○矢口否認涉有殺人罪嫌，先於偵查中辯稱：被害人甲○
    ○所受傷勢係其破壞窗戶玻璃之際，玻璃碎片刺傷云云；復於本院調查時辯稱：
    係因被告先行攻擊伊，伊始持刀自衛，不慎傷及被害人，並無殺人之意云云。經
    查：
  (一)右揭犯罪事實業據被害人甲○○於警訊及偵審中迭次指訴歷歷，並有國立成功大
    學醫學院附設醫院（以下簡稱成大醫院）八十九年五月十六日診斷證明書一紙附
    於警局卷可稽，復有前開尖刀一把扣案可參。
  (二)被告於前揭時地持以刺傷被害人之尖刀一把，其刀刃長約八公分，金屬製，前端
    鋒利，刀刃筆直，刀柄塑膠製，長約五公分等情，業經原審於審理時當庭勘驗屬
    實（參見原審九十年五月一日審判筆錄），又人之右胸部內有肺臟等重要器官，
    如受穿刺傷等創傷，極易造成死亡之結果，此為眾所周知之事；另被害人經被告
    持刀刺傷後，造成長約二公分至二點五公分、寬度一公分、深度二點五公分之穿
    刺傷口一節，業據成大醫院於八十九年十月九日以（八九）成附醫院病歷字第八
    ０二五號函附之國立成功大學醫學院附設醫院病患診療資料摘錄表一份在卷可稽
    （詳原審卷第十頁、第十一頁）。依此，被告持前開鋒利尖刀，刺向被害人足以
    致命部位，並造成深達二點五公分之穿刺傷，足見其用力之猛，堪認被告於持刀
    刺向被害人之際，確有殺人之故意，被告辯稱並無殺人之意云云，尚無可採。
  (三)案發當日被告係持刀破壞被害人住處紗窗後行兇，被害人住處玻璃並無破裂等情
    ，業據被害人於原審調查時，陳稱在卷（參見原審八十九年十一月二十一日訊問
    筆錄），另參被害人於受創送醫診治過程中，在其傷口並未發現有玻璃碎屑等情
    ，有成大醫院前開函送之病患診療資料摘錄表一份在卷可稽，是堪認被害人所受
    創傷，應係被告持刀刺傷所致，被告於偵查中辯稱係因玻璃破裂，致刺傷被害人
    ，並非其持刀刺傷云云，與事實不符，尚無可採。
  (四)被告於警訊時自承其於八十九年五月十六日上午一時許至被害人住處時，見被害
    人在臥室靠近窗邊睡覺，始從窗外持刀刺傷被害人等語，核與被害人於原審審理
    時陳稱案發當時，伊正熟睡中，受創後始驚醒等語相符。被告雖於原審及本院審
    理時改稱當日其至被害人住處時，被害人尚未就寢，係被害人先行攻擊伊後，伊
    始隨手拾取尖刀自衛反擊，警訊與偵查中之供述係因當日酒醉未醒所致，與事實
    不符云云。惟被告於案發後近二月後，始經台灣台南地方法院檢察署檢察官傳喚
    到案應訊，其在偵查中之陳述自無所謂酒醉未醒，神智不清等情事，而觀其於偵
    查中之供述，就警訊中供述之行兇過程亦未否認，僅辯稱被害人所受傷勢係玻璃
    破掉刺傷所致云云（參見偵卷第十三頁），況被告於原審審理時亦自承扣案尖刀
    一把係其所有之物，若非被告預行攜帶至被害人住處，被告焉得隨手拾取即可取
    得？復據被害人甲○○於九十年七月三十日本院調查中證稱「當時我在睡覺，我
    被刺到後才驚醒的」等語甚詳在卷，顯見被告於本院審理時改稱係被害人先行攻
    擊，伊始持刀自衛反擊云云，與事實不符，當無可採。
  (五)綜上所述，本件被告犯行明確，堪以認定。
二、核被告所為係犯刑法第二百七十一條第二項、第一項之殺人未遂罪。被告前因肅
    清煙毒條例及偽造文書案件，經台灣高等法院分別判處有期徒刑二年三月及四月
    確定，應執行有期徒刑二年六月，於八十五年十月十七日執行完畢等情，有台灣
    高等法院被告全國前案記錄表一份在卷可稽，被告於有期徒刑執行完畢五年內，
    再犯本件有期徒刑以上之罪，為累犯，應依法加重其刑。又被告已著手於殺人行
    為之實施，惟未至犯罪之結果，為未遂犯，應依刑法第二十六條前段之規定，減
    輕其刑，並應依刑法第七十一條第一項之規定法先加後減之。
三、原審援引刑事訴訟法第二百九十九條第一項前段、刑法第二百七十一條第二項、
    第一項、第二十六條前段、第四十七條之規定，並參酌被告僅因細故即萌殺機、
    犯罪手段對人之生命構成嚴重威脅、犯罪後否認犯行之態度、惟已與被害人達成
    和解，業據被害人陳稱在卷，並有和解書一份附於警訊卷可稽等一切情狀，量處
    有期徒刑五年六月。及以扣案尖刀一把，為被告所有且供犯罪所用之物，依刑法
    第三十八條第一項第二款宣告沒收。本院經核其認事用法，均無不當，量刑亦稱
    妥適。被告上訴意旨，猶執前詞，否認犯罪，為無理由，應予駁回。
據上論斷，應依刑事訴訟法第三百六十八條，判決如主文。
本案經檢察官楊治宇到庭執行職務。
中    華    民    國      九十      年      八      月        十五      日
                                  臺灣高等法院臺南分院刑事第六庭
                                      審判長法官  楊    明    章
                                            法官  戴    勝    利
                                            法官  顏    基    典
右正本證明與原本無異。
如不服本判決，應於判決送達後十日內向本院提出上訴狀，其未敘述理由者並應於提
出上訴狀後十日內向本院補提理由書（應附繕本)。
                                      法院書記官  呂    嘉    文
中    華    民    國      九十      年      八      月        十七      日
附錄本判決論罪科刑法條：
中華民國刑法第二百七十一條第一項、第二項：
殺人者，處死刑、無期徒刑或十年以上有期徒刑。
前項之未遂犯罰之。


司法院資訊處製作；財團法人民間司法改革基金會備份。
